臺灣高等法院臺中分院民事判決　九十年度重訴字第三五號
　　　原　　　告　丙○○
　　　　　　　　　甲○○
　　　被　　　告　乙○○
右原告因過失致死案件，請求侵權行為損害賠償之附帶民事訴訟，經本院刑事庭移送
前來（九十年度交附民字第一二號），本院判決如左︰
被告應給付原告丙○○、甲○○新臺幣捌拾玖元，及自民國九十年一月九日起至清償
日止，按年息百分之五計算之利息。
被告應給付原告丙○○新臺幣壹拾參萬玖仟壹佰捌拾元，及自民國九十年一月九日起
至清償日止，按年息百分之五計算之利息。
被告應給付原告甲○○新臺幣伍萬零柒佰貳拾壹元，及自民國九十年一月九日起至清
償日止，按年息百分之五計算之利息。
原告其餘之訴駁回。
訴訟費用由被告負擔四十四分之一，餘由原告負擔。
原告假執行之聲請駁回。
甲、原告丙○○、甲○○方面：
一、聲明：
（一）被告應給付原告丙○○、甲○○新台幣 (下同)十五萬一千三百二十三元整，
　　　並自起訴狀繕本送達被告翌日起至清償日止，按年息百分之五計算之利息。
（二）被告應給付原告丙○○二百三十七萬八千三百元整，並自起訴狀繕本送達被告
　　　翌日起至清償日止，按年息百分之五計算之利息；及自本訴狀送達翌日起按月
　　　給付原告丙○○壹萬元至原告死亡為止。
（三）被告應給付原告甲○○六百二十七萬三千零七十六元整，並自起訴狀繕本送達
　　　被告翌日起至清償日止，按年息百分之五計算之利息。
（四）第一至第三項聲明，原告願供擔保請准宣告假執行。
二、陳述：
（一）被告於八十八年十二月八日下午九時許，駕駛車牌號碼ＭＸ－九三六三號自用
　　　小客車，行經台中縣太平市○○○街靠近太平三街路口之快車道時，應注意在
　　　交岔路口十公尺內不得臨時停車，且臨時停車應依車輛順行方向緊靠道路右側
　　　，而依當時情形，又無不能注意之情事，竟疏於注意，將該自小客車停放在接
　　　近路口約一至三公尺處，且車輛橫跨路面邊線及快車道，其左後保險桿處約在
　　　該快車道距路面邊線一公尺處，適有被害人周家祥無照騎乘ＪＲＫ－六Ｏ八號
　　　機車，同向在後，亦未注意前方狀況，致撞擊被告之自小客車之左後保險桿，
　　　機車左傾靠在快車道上正等候紅燈之第三人林順德所駕駛之ＮＳ－一四八五號
　　　自小貨車上，被害人周家祥則倒臥在第三人林順德之車頭前方，並因頭部外傷
　　　致顱腦損傷，經送醫後不治死亡。故被告在民事上顯已構成侵權行為。
（二）第一項聲明部分—醫療費用及對第三人之損害賠償之請求：
　１、醫療費用：
　　　被害人周家祥自發生事故住院至死亡，期間於國軍台中總醫院附設民眾診療服
　　　務處醫治，共支出醫療費用，計十萬九千六百二十八元。此支出之醫藥費雖有
　　　中央健康保險局分擔部分費用，依最高法院判例及決議之意旨，周家祥之繼承
　　　人即原告丙○○、甲○○，仍得就全部數額請求賠償。
　２、對第三人李存富之賠償：
　　　按被害人周家祥發生事故時所騎乘之ＪＲＫ－六Ｏ八號機車乃係向訴外人李存
　　　富所借用，今卻遭被告過失撞毀不堪使用，被害人周家祥即借用人自應依民法
　　　第四百六十八條規定，借用人致借用物有毀損、滅失者，應負損害賠償的契約
　　　責任；被告方面亦因不法毀損他人之物致不堪使用，無法回復，依民法第一百
　　　八十四、二百十五條規定，應對第三人李存富負侵權行為的損害賠償責任，而
　　　與被害人周家祥之契約責任為不真正之連帶。原告已依繼承關係，先賠償李存
　　　富四萬元，自可清償後再對被告為求償。
（三）第二項聲明—原告丙○○的部分：
　１、本件原告丙○○為其子被害人周家祥共計支出殯葬費用三十七萬八千三百元，
　　　自可請求賠償。
　２、扶養權利受損之賠償：
　　　原告丙○○為被害人周家祥之父親，依民法第一千一百十四條第一款之規定，
　　　被害人周家祥對原告丙○○負有法定扶養義務。參以原告丙○○生於民國十六
　　　年七月四日，現年七十二歲，年歲已長，身體日漸衰老，是每月之扶養費擬以
　　　一萬元計算，被告自應依法賠償。
　３、慰撫金之賠償：
　　　被害人年三十二歲，正當青壯年時期，有能力奉養父母負擔家計，使得年事已
　　　高的原告得頤養天年，享受含貽弄孫之樂。豈知僅因被告隨意停車，致愛子撒
　　　手人寰，致使原告面臨白髮人送黑髮人之淒苦哀痛，人間悲劇莫此為甚，精神
　　　上之重大痛苦，是核原告丙○○所受精神上之痛苦、被告惡性之重大及兩造的
　　　經濟能力、社會地位，擬依法請求被告賠償非財產上之損害二百萬元，稍慰原
　　　告老年喪子之痛。
（四）聲明第三項—原告甲○○的部分：
　１、扶養權利受損之賠償：
　　　原告甲○○為被害人周家祥之母親，依民法第一千一百十四條第一款之規定，
　　　被害人周家祥對原告甲○○負有法定扶養義務。參以原告甲○○生於三十九年
　　　七月二十日，現年五十歲，是依現今國民平均壽命女性為七十八歲計，平均餘
　　　命為二十八年。因原告甲○○因罹患有癲癇、關節炎等病變，身體孱弱，是以
　　　每月二萬元定其扶養費。又依霍夫曼計算法扣除期前利息，則周家祥應扶養費
　　　額一次給付為四百二十七萬三千零七十六元。
　２、慰撫金之賠償：
　　　被害人正當青壯年時期，一肩挑起奉養父母負擔家計的重擔，原告本得頤養天
　　　年，豈知僅因被告之過失，致愛子驟離人世，哀痛逾恆，是核原告丙○○所受
　　　精神上之痛苦、被告惡性之重大及兩造的經濟能力、社會地位，擬依民法第一
　　　百九十四條請求被告賠償非財產上之損害二百萬元。
（五）被告之過失甚明：被告於八十八年十二月十二日刑事偵訊筆錄：『我開車時我
　　　朋友武鴻祥打電話給我，叫我在長億六街口與太平三街口等他一下，他要向我
　　　拿東西。我拿給他即準備行駛，看見前面紅燈即等紅燈變綠燈再行駛即聽到一
　　　聲撞擊聲。』依前述筆錄可知，被告於案發當時確係與友人相約，而將車暫停
　　　在長億六街與太平三街路口的禁止停車的紅線上，且依據現場圖當時車身一部
　　　分占據外車道將近一公尺寬，並未緊靠路邊停車，而於變綠燈起步時復未注意
　　　後方來車貿然起步移動。而被告對於其不當停車車身嚴重外突乙節，應可預見
　　　該情形不但將機車道佔住，連快車道的部分亦有佔據，影響所及必造成後方來
　　　車的障礙，易形成因慢車道被佔住，加上一旁的快車道上的來車夾擊情形下，
　　　形成對機車的行車安全的威脅。致被害人途經該處，不能及時發現，而自後撞
　　　上，不治死亡。被告違規停車非但是本次車禍肇事的主因，且與被害人之死亡
　　　具有相當因果關係。本件覆議結果既有前揭之瑕疵，鈞院當不受鑑定意見之拘
　　　束。
（六）被告一再辯稱被害人因手部畸形，無法騎乘機車，故為肇事之主因。惟被害人
　　　手部雖有畸型，然早年經開刀治療後手部活動功能與正常人無異，況伊生前服
　　　務於佳坊工業股份有限公司擔任製造課作業員乙職，負責鎖螺絲，工作方式為
　　　一方握手動起子，一手放螺絲，手部活動能力應無障礙，故非發生車禍的主因
　　　。
三、證據：提出起訴書及判決書影本各乙件、相驗証明書影本乙件、診斷証明書影本
　　乙件、醫療收據影本五紙、戶籍謄本影本乙件、收據影本乙件、殯葬費收據書影
　　本五紙、損害計算表乙件、戶籍謄本正本乙件、對帳單影本乙件、筆錄影本各乙
　　件、證明書影本乙件、獎狀影本乙件、權狀影本乙件等為證。
乙、被告方面：
一、聲明：（一）原告之訴及假執行之聲請均駁回。（二）如受不利之判決，願供擔
　　保請准宣告免為假執行。
二、陳述：
（一）查原告訴請被告賠償機車損害之部分（即起訴狀中乙、對第三人李存富之賠償
　　　）與刑事告訴而受裁判之部分無涉，該部分之損害並非因「犯罪」而來，是其
　　　主張並無理由。
（二）按債務人就其故意或過失之行為負其責任，民法第二百二十條第一項訂有明文
　　　，雖被告受有罪判決確定，惟被告民事責任之有無，全依鈞院認定之，原告自
　　　不得據該刑事判決即請求被告負損害賠償之責，蓋：被告將車輛駛至路肩，並
　　　將車上物品交予已在路口邊等待之友人而於行將駛離之際，雖跨越快慢車道，
　　　惟當日天氣晴朗，被害人駕駛機車路經之際，當可清楚看見被告所駕之汽車，
　　　今被害人不慎撞及被告所駕汽車之尾部，傷重身亡，並非被告所得預見，是單
　　　以被告違反「道路交通規則第一百十一條之規定」遽認被告有過失，似有未合
　　　。
（三）縱鈞院認定被告容有過失，然依台灣省車輛行車事故覆議鑑定委員會覆議意見
　　　書所載，其覆議意見中明示被告「乙○○夜間駕駛自小客車，占用部分快車道
　　　停車不當，為肇事次因。」雖曰「肇事次因」，是否即可謂與損害之發生具「
　　　相當之因果關係」非無可議。如二者間未具相當之因果關係，原告之訴即無理
　　　由。
（四）再退萬步言之，鈞院如認被告確有過失，且其過失與原告等之損害亦具相當之
　　　因果關係，被害人本身亦有相當之過失，為肇事主因。其於晴朗之天候且有照
　　　明之外觀條件下，竟撞及前方車輛，足証被害人未盡相當之注意義務。依訴外
　　　人林順德八十八年十二月十三日訊問筆錄之供詞，車禍發生之時，伊正於快車
　　　道停車等候紅燈，可知被害人當時，若善盡其注意義務，理當減慢車速等候紅
　　　燈，然當時被害人由被告車後撞擊之力道可謂不輕，依經驗法則論斷，被害人
　　　若非未注意車前狀況，即是車速實在過快致不及減速，益証被害人與有過失。
　３、又原告丙○○曾表示被害人並無駕照，平常以搭公車為交通工具．．．。被害
　　　人有先天性殘障，手指分不開．．．等語，復未取得駕照而貿然駕駛機車在後
　　　，其駕駛能力之有無欠缺，既非無可慮之處。原告等自身雖無過失，但仍應承
　　　擔被害人之過失。
（五）末查，原告請求之醫療費、機車之損害、喪葬費用、扶養費部分，於法不符，
　　　另慰撫金亦明顯偏高，茲簡述如下：
　１、醫療費用部分，有關健保給付部分，依全民健康保險法第八十二條規定，請求
　　　權應已由中央健保局取得，原告無再行請求之權利。
　２、機車部分，被告否認其價值有四萬元，原告仍應負舉証責任，且此部分請求，
　　　應命原告先補繳裁判費，否則應裁定駁回此部分之請求。
　３、喪葬費部分，其請求三七八、三○○元仍屬偏高，且部分項目亦非屬必要範圍
　　　，應予刪除。
　４、扶養費，其每月扶養金額及計算方式，均不符法律規定，蓋死者並非原告獨生
　　　子，其尚有其他家屬亦應負扶養原告義務，依法該同為負扶養義務之人數，理
　　　應平均負擔原告扶養費，另原告每月扶養費按一萬元計算亦顯屬偏高不合法
　　　，理應以所得稅法有關扶養親屬扣除額即扶養人每年七四、○○○元計算，方
　　　屬允當。
　５、又衡量兩造身份、背景、家庭、財產狀況，有關精神慰撫金以四○○萬計算，
　　　無異天價，應予刪減大部分，被告認每人請求二十萬元，應屬合理。
　６、又原告已請領一二○萬元強制險，故原告之請求，亦應再扣減該一二○萬元之
　　　金額。
三、證據：提出台灣省車輛行車事故覆議鑑定委員會覆議意見書影本乙份、訊問筆錄
　　影本乙份、偵訊筆錄影本乙份為證。
丙、本院依職調閱台灣台中地方法院八十九年度交易字第一三Ｏ號、本院八十九年度
　　交上易字第三Ｏ一三號過失致死案件歷審刑事卷宗。
　　理　　　由
一、原告起訴主張：被告於八十八年十二月八日下午九時許，駕駛車牌號碼ＭＸ－九
　　三六三號自用小客車，行經台中縣太平市○○○街靠近太平三街路口之快車道時
　　，應注意在交岔路口十公尺內不得臨時停車，且臨時停車應依車輛順行方向緊靠
　　道路右側，而依當時情形，又無不能注意之情事，竟疏於注意，將該自小客車停
　　放在接近路口約一至三公尺處，且車輛橫跨路面邊線及快車道，其左後保險桿處
　　約在該快車道距路面邊線一公尺處，適有被害人周家祥無照騎乘ＪＲＫ－六○八
　　號機車，同向在後，亦未注意前方狀況，致撞擊被告之自小客車之左後保險桿，
　　機車左傾靠在快車道上正等候紅燈之第三人林順德所駕駛之ＮＳ－一四八五號自
　　小貨車上，被害人周家祥則倒臥在第三人林順德之車頭前方，並因頭部外傷致顱
　　腦損傷，經送醫後不治死亡。原告係被害人周家祥之父母，爰依侵權行為之法律
　　關係，求為命被告給付如聲明所示之賠償金額並加付法定遲延利息之判決。被告
　　則以：被告將車輛駛至路肩，並將車上物品交予已在路口邊等待之友人而於行將
　　駛離之際，雖跨越快慢車道，惟當日天氣晴朗，被害人周家祥駕駛機車路經之際
　　，當可清楚看見被告所駕之汽車，被害人不慎撞及被告所駕汽車之尾部，傷重身
　　亡，並非被告所得預見，難認被告有過失，縱有過失，亦僅係肇事次因，且與損
　　害之發生不具因果關係，而被害人周家祥無照駕駛且有先天性殘障，其未盡相當
　　之注意義務，為肇事主因；原告所請求之醫療費，關於中央健保局分擔部分費用
　　，應予扣除；扶養費部分未提出相當證據證明，不能准許，精神慰撫金過高等語
　　，資為抗辯。
二、經查，原告主張被告於八十八年十二月八日下午九時許，駕駛車牌號碼ＭＸ－九
　　三六三號自用小客車，行經台中縣太平市○○○街靠近太平三街路口之快車道時
　　，將該自小客車停放在接近路口約一至三公尺處，且車輛橫跨路面邊線及快車道
　　，其左後保險桿處約在該快車道距路面邊線一號公尺處，致被害人周家祥無照騎
　　乘機車從後撞擊被告之自小客車之左後保險桿，摔落地面，因本件車禍致頭部外
　　傷顱內出血送醫不治死亡之事實，業據其提出起訴書及判決書影本各乙件、相驗
　　証明書影本乙件、診斷証明書影本乙件、醫療收據影本五紙、戶籍謄本影本乙件
　　、收據影本乙件、殯葬費收據書影本五紙、損害計算表乙件、對帳單影本乙件等
　　為證，並經本院依職調閱台灣台中地方法院八十九年度交易字第一三Ｏ號、本院
　　八十九年度交上易字第三Ｏ一三號歷審刑事卷宗查明屬實，堪信原告此部分之主
　　張為真正。
三、被告雖辯稱被害人不慎撞及被告所停放汽車之尾部，致傷重身亡，並非被告所得
　　預見，難認被告有過失，縱有過失，亦僅係肇事次因云云，惟查：在交岔路口十
　　公尺內不得臨時停車，道路交通安全規則第一百十一條第一款及第一百十一條第
　　二款定有明文。經查，本件被告於前開時地駕車，本應注意遵守上開規定，且被
　　告自承：當日為拿東西給朋友而臨時停車於該處，並未注意左側有無來車等語，
　　而依當時天氣晴朗，夜間有照明設備，路面乾燥、無缺陷，且視距良好，有上開
　　道路交通事故調查報告表附偵查卷可查，又無不能注意之情形，詎其能注意，竟
　　疏未注意而在該交岔路口十公尺內跨越快慢車道擅自臨時停車，因而肇事，致被
　　害人傷重不治死亡，足證被告自有過失，雖被害人周家祥亦疏未注意車前狀況，
　　而與有過失，惟被告仍難辭過失之責。況本件車禍經送請臺灣省台中縣區車輛行
　　車事故鑑定委員會鑑定結果，亦認被告駕駛自小客車停車不當，為肇事主因，被
　　害人周家祥駕駛重機車未注意車前狀況，為肇事次因，無照駕車有違規定；嗣經
　　本院刑事庭送覆議結果，認為「周家祥無照夜間駕駛重機車，行經號誌路口，未
　　注意車前狀況由後撞及右側前方停車，引生連環事故，為肇事主因；乙○○夜間
　　駕駛自小客車，占用部分快車道停車不當，為肇事次因，：：」，有臺灣省台中
　　縣區車輛行車事故鑑定委員會八十九年八月三十日中縣鑑字第八九○四八四號鑑
　　定意見書及臺灣省車輛行車事故覆議鑑定委員會九十年一月十六日府覆議字第八
　　九二四三三號覆議意見書在刑事卷可考。按在夜間任意停放車輛，其他駕駛人無
　　從防範其在行經該地方時應特加注意避開，以免事故之發生，惟參酌被害人無照
　　駕駛且撞擊力道極猛，墜地後傷重不治死亡，足見車速極快，過失情形較重，本
　　件刑事庭送覆議之結果與原審送鑑定之結果不同，以覆議意見較符實情而可採。
　　故本件事故係因被害人周家祥無照夜間駕駛重機車，行經號誌路口，未注意車前
　　狀況由後撞及右側前方停車，為肇事主因，而被告夜間駕駛自小客車，占用部分
　　快車道停車不當，為肇事次因，且其過失行為與被害人死亡間具有相當因果關係
　　。被告辯解伊為無過失及損害與過失不具因果關係云云，均不足採信。被告之刑
　　事責任經檢察官起訴後，已由本院刑事庭依過失致人於死罪判處有期徒刑六月確
　　定在案，復經本院調閱臺灣台中地方法院八十九年度交易字第一三Ｏ號、本院八
　　十九年度交上易字第三Ｏ一三號過失致死案卷宗查明無訛，被告有過失行為，已
　　足認定，而被害人之死亡與其過失行為間，客觀上具有相當因果關係，自應負侵
　　權行為責任。
四、按「因故意或過失，不法侵害他人之權利者，負損害賠償責任」。本件被告因過
　　失致侵害被害人周家祥生命致死，原告依法自得請求其賠償損害。茲就醫療費、
　　殯葬費、扶養費及精神慰藉金等項目及金額分別准駁如下：。
１、醫療費部分：原告主張被害人周家祥發生事故住院至死亡，期間於國軍台中總醫
　　院附設民眾診療服務處醫治，共支出醫療費用計十萬零九千六百二十八元，有診
　　斷證明書、醫療費用單據可稽，為被告所不爭執。其中自付額為一百八十五元，
　　餘為健保給付（見原告九十一年五月二日及同年六月二十四日所提之計算書及更
　　正狀）。按全民健康保險法第八十二條規定：「保險對象因汽車交通事故，經本
　　保險提供醫療給付者，本保險之健保局保險人得向強制汽車責任險之保險人代位
　　請求該項給付。」全民健康保險法為保險法之特別法，依特別法優於普通法之原
　　則，全民健康保險法第八十二條自應優先於保險法第一百三十五條第一百零三
　　條之規定而為適用。從而全民健康保險之被保險人因汽車交通事故，經全民健康
　　保險提供醫療給付者，全民健康保險之保險人自得向強制汽車責任保險之保險人
　　代位請求該項給付。而依強制汽車責任保險法第三十條規定，於該範圍內，加害
　　人或強制汽車責任保險之被保險人之損害賠償責任即因而解免，全民健康保險被
　　保險人對於加害人之損害賠償請求權亦因而喪失（參閱最高法院八十八年度台上
　　字第三五三號判決意旨），原告稱健保給付部分仍得請求，為無可採，故原告此
　　部分之請求，亦應扣除，其請求自付額一百八十五元部分，應予准許。
２、殯葬費部分：按不法侵害他人致死者，對於支出殯葬費之人，應負損害賠償責任
　　，民法第一百九十二條第一項定有明文。本件原告主張就被害人周家祥之死亡，
　　請求賠償殯葬費三十七萬八千三百元，業據其提出收據五紙為證，為被告所不爭
　　執，經核其所提收據之記載為殯葬上所必需，應予准許。
３、機車損失部分：原告主張被害人周家祥發生事故時所騎乘之ＪＲＫ－六○八號機
　　車乃係向訴外人李存富所借用，今卻遭被告過失撞毀不堪使用，請求被告賠償四
　　萬元，提出收據一紙為證，被告否認私文書所載機車價值有四萬元之真實（見九
　　十一年五月九日被告之答辯續狀），原告未能舉證以實其說，自不能採信，此部
　　分之請求，不能准許。
４、扶養費：依民法第一百九十二條第二項規定，被害人對於第三人負有法定扶養義
　　務者，加害人對於第三人亦應負損害賠償責任。本件原告主張伊等為被害人之父
　　母，丙○○為十六年七月四日出生，甲○○為三十九年七月二十日出生，本件事
　　故於八十八年十二月八日發生時，丙○○為七十二歲，甲○○為四十九歲，依內
　　政部發布之男性八十九年台灣地區簡易生命表計算，丙○○尚有十．六九年之餘
　　命可受扶養，甲○○則尚有三十一．五Ｏ年餘命可受扶養，原告育有三男，有戶
　　籍謄本可稽，且依民法第一千一百一十六條之一規定，夫妻互負扶養之義務，其
　　負扶養義務之順序與直系血親卑親屬同，原告應分別與其子女互負扶養義務，以
　　八十九年扶養親屬寬減額每年七萬四千元計算，並依霍夫曼式計算法扣除百分之
　　五中間利息後，丙○○一次可得請求被告之扶養費為十六萬一千六百五十八元（
　　元以下四捨五入），其計算方式為：
　　｛0000000×74000÷0000000＋666667×74000÷0000000×0.69｝÷4＝161658
　　甲○○一次可得請求被告賠償之扶養費為三十五萬五千六百七十元，其計算方式
　　為：
　　｛00000000×74000÷0000000＋392157×74000÷0000000×0.5｝÷4＝355670
　　丙○○、甲○○於上開範圍內之請求，即為正當，均應准許。
５、精神慰藉金：按不法侵害他人致死者，被害人之父、母、子、女及配偶，雖非財
　　產上之損害，亦得請求賠償相當之金額，民法第一百九十四條定有明文。原告主
　　張其等遽遭喪子之痛，精神悲痛難抑，各請求被告賠償精神慰藉金，自屬有據。
　　本院審酌被害人周家祥無照駕駛機車，且為本件車禍肇事主因，原告丙○○為軍
　　人退伍，家有恆產，有戶籍謄本等件之記載可憑，而被告二專夜校畢業，原任職
　　山玉農業機械有限公司會計，年收入不多，有扣繳憑單可稽，因一時疏忽而占用
　　快車道停放車輛，為肇事次因等身分、地位、經濟情況，原告各請求二百萬元，
　　尚嫌過高，本院認原告對被告請求各一百萬元之精神慰藉金為適當，應予准許。
６、綜上，原告丙○○、甲○○共同請求之醫藥費部分為一百八十五元。原告丙○○
　　請求之殯葬費、扶養費、慰撫金共為一百五十三萬九千九百五十八元。原告甲○
　　○請求之扶養費、慰撫金共為一百三十五萬五千六百七十元。合計原告二人可得
　　請求之金額為二百八十九萬五千八百十三元。又損害之發生或擴大，被害人與有
　　過失者，法院得減輕賠償金額，或免除之。民法第二百十七條第一項定有明文，
　　此即過失相抵之法則。按過失相抵之責任減輕或免除，非為抗辯，而為請求權一
　　部或全部之消滅，故過失相抵之要件具備時，法院得不待當事人之主張，逕以職
　　權減輕賠償金額或免除之（最高法院八十五年台上字第一七五六號判例參照）。
　　又民法第一百九十四條之權利，雖係權利人固有權利，但其權利既係基於侵權行
　　為整個要件而發生，則此權利人縱係間接被害人，亦不能不負擔直接被害人之過
　　失責任。是原告等自身雖無過失，但仍應承擔被害人之過失。本件被害人周家祥
　　無照駕駛且有先天性殘障，其未盡相當之注意義務，為肇事主因，本院認其應負
　　百分之五十二過失責任，被告占用快車道停放車輛，為肇事次因，故應負百分之
　　四十八過失責任，過失相抵後減輕被告賠償責任，被告應給付原告一百三十八萬
　　九千九百九十元。末按保險人依強制汽車責任保險法規定給付之保險金，視為加
　　害人或被保險人損害賠償金額之一部分；加害人或被保險人受賠償請求時，得扣
　　除之，又強制汽車責任保險法所稱之受益人在死亡給付時，受給付之受益人為受
　　害人之繼承人，強制汽車責任保險法第三十條、第十條第二款分別定有明文。經
　　查被害人之父母即原告，已受領因車禍死亡之保險給付壹佰貳拾萬元，有其提出
　　之匯款賠付對帳單影本可證，並為其所不爭，揆諸前開說明，原告各受領之保險
　　金六十萬元，應視為加害人或被保險人損害賠償金額之一部分，應自所請求賠償
　　金額之範圍內扣除。從而，原告所得請求被告賠償之金額，合計為：一十八萬九
　　千九百九十元。則原告丙○○、甲○○請求被告給付醫藥費八十九元（185×0.4
　　8＝89 ）、原告丙○○請求被告給付殯葬費、扶養費及慰撫金共十三萬九千一百
　　八十元（0000000×0.00－000000＝ 139180）、原告甲○○請求被告給付扶養費
　　、慰撫金共五萬零七百二十一元（0000000×0.00－000000＝50721）部分，於法
　　有據，應予准許，逾上開部分之請求，即非正當，均應駁回。
五、綜上所述，本件原告丙○○、甲○○請求被告給付八十九元，原告丙○○請求被
　　告給付十三萬九千一百八十元，原告甲○○請求被告給付五萬零七百二十一元部
　　分，及均自起訴狀繕本送達被告翌日即八十九年一月九日起至清償日止，按年息
　　百分之五計算之利息，即屬正當，均應准許。逾上開部分之請求，即非正當，應
　　予駁回。又原告均陳明願供擔保請准宣告假執行，就其等勝訴部分判決後即告確
　　定，自無宣告假執行必要。至原告逾前開部分之請求，為無理由，應予駁回，其
　　假執行聲請，亦失所附麗，均應併予駁回。
六、本件事證已明，兩造其餘攻擊防禦方法，經審酌後認與判決結果不生影響，爰無
　　一一論述之必要，附此敘明。
七、結論：本件原告之訴，為一部有理由，一部無理由，依民事訴訟法第七十九條但
　　書、第八十五條第一項，判決如主文。
中　　　華　　　民　　　國　　九十一　　年　　　八　　　月　　　七　　　日
~B1民事第一庭審判長法　官　林陳松
~B2　　　　　　　　法　官　鄭金龍
~B3　　　　　　　　法　官　王重吉
右為正本係照原本作成。
原告得上訴。
被告不得上訴。
如對本判決上訴，須於收受判決送達後二十日內向本院提出上訴書狀，其未表明上訴
理由者，應於提出上訴後二十日內向本院提出上訴理由書（須按他造人數附具繕本）
，並繳納送達用雙掛號郵票拾份（每份參拾肆元）。
上訴時應提出委任律師或具有律師資格之人之委任狀；委任有律師資格者，另應附具
律師及格證書及釋明委任人與受任人有民事訴訟法第四百六十六條之一第一項但書或
第二項（詳附註）所定關係之釋明文書影本。
~B 　 　　　　　　書記官　顏子良
中　　　華　　　民　　　國　　九十一　　年　　　八　　　月　　　九　　　日
附註：
民事訴訟法第四百六十六條之一（第一項、第二項）
對於第二審判決上訴，上訴人應委任律師為訴訟代理人。但上訴人或其法定代理人具
有律師資格者，不在此限。
上訴人之配偶、三親等內之血親、二親等內之姻親，或上訴人為法人、中央或地方機
關時，其所屬專任人員具有律師資格並經法院認為適當者，亦得為第三審訴訟代理人
。
　　　　　　　　　　　　　　　　　　　　　　　　　　　　　　　　　　　　Ｙ
